臺灣彰化地方法院刑事判決
110年度簡上字第83號
上  訴  人  臺灣彰化地方檢察署檢察官
上  訴  人  
即  被  告  李麗雲





上列上訴人等因被告傷害案件，不服本院民國110年6月10日110
年度簡字第825號第一審簡易判決（聲請簡易判決處刑案號：110
年度偵字第2489號），提起上訴，本院管轄之第二審合議庭判決
如下︰
    主    文
原判決撤銷。
李麗雲犯傷害罪，處拘役伍拾日，如易科罰金，以新臺幣壹仟元
折算壹日。
    犯罪事實
一、李麗雲與張瑋育係友人，兩人相處素來不睦。詎李麗雲基於
    傷害之犯意，於民國109年11月26日11時6分許，在彰化縣○○
    市○○里○○街0○0號即江素貞經營之商店協調其等糾紛時，竟
    持其所使用之手機毆打張瑋育之頭部3、4下，致使張瑋育受
    有腦震盪之傷害。
二、案經張瑋育訴由彰化縣警察局員林分局報告臺灣彰化地方檢
    察署檢察官偵查後聲請簡易判決處刑。　　
    理    由
一、程序部分：
  ㈠告訴是否合法之說明：
　　按告訴乃論之罪，除法律上有特別規定外，告訴人曾否拋棄
    告訴權，與其告訴之合法與否，不生影響；刑事訴訟法並無
    預行捨棄或拋棄告訴權之規定，自不得預行捨棄或拋棄，其
    縱有捨棄或拋棄之意思表示，亦屬無效（最高法院26年度上
    字第1906號、90年度台非字第16號判決意旨參照），即告訴
    權不得預先拋棄。查被告雖辯稱：事發後友人代伊以金錢賠
    償告訴人，告訴人當時答應不提告訴等語（見本院卷第138
    頁），然證人即在場目擊之江素貞於本院審理時證稱：被告
    朋友當場有拿錢給告訴人，要安撫告訴人，告訴人當場有將
    錢收下，但誤認為是客人給的小費，告訴人收下後都沒有提
    到要對被告做何事，沒有寫和解書等語（見本院卷第286頁
    至第287頁），是難認告訴人已明確表明不提出告訴，況縱
    告訴人當時確曾承諾不提告，依前開判決見解，亦不影響本
    案刑事告訴之合法性，是被告此部分所辯，尚無可採。
　㈡證據能力之說明：　
　　⒈被告以外之人於審判外之陳述，雖不符刑事訴訟法第159  
      條之1至之4規定，而經當事人於審判程序同意作為證據，
      法院審酌該言詞陳述或書面陳述作成時之情況，認為適當
      者，亦得為證據；當事人、代理人或辯護人於法院調查證
      據時，知有第159條第1項不得為證據之情形，而未於言詞
      辯論終結前聲明異議者，視為有前項之同意，刑事訴訟法
      第159條之5定有明文。復按刑事訴訟法第159條之5立法意
      旨，在於確認當事人對於傳聞證據有處分權，得放棄反對
      詰問權，同意或擬制同意傳聞證據可作為證據，屬於證據
      傳聞性之解除行為，如法院認為適當，不論該傳聞證據是
      否具備刑事訴訟法第159條之1至第159條之4所定情形，均
      容許作為證據，不以未具備刑事訴訟法第159條之1至第15
      9條之4所定情形為前提。此揆諸「若當事人於審判程序表
      明同意該等傳聞證據可作為證據，基於證據資料愈豐富，
      愈有助於真實發見之理念，此時，法院自可承認該傳聞證
      據之證據能力」立法意旨，係採擴大適用之立場。蓋不論
      是否第159條之1至第159條之4所定情形，抑當事人之同意
      ，均係傳聞之例外，俱得為證據，僅因我國尚非採澈底之
      當事人進行主義，故而附加「適當性」之限制而已，可知
      其適用並不以「不符前四條之規定」為要件。惟如符合第
      159條之1第1項規定之要件而已得為證據者，不宜贅依第1
      59條之5之規定認定有證據能力（最高法院104年度第3次
      刑事庭會議決議意旨參照）。查本判決後開引用上訴人即
      被告（下稱被告）李麗雲以外之人於審判外之陳述（包含
      書面陳述），皆屬傳聞證據，公訴人及被告於本院準備程
      序期日均表示同意作為證據（見本院二審卷第239頁），
      迄至言詞辯論終結前未再聲明異議，本院審酌上開證據作
      成時之情況，並無違法不當或其他瑕疵，認以之作為證據
      應屬適當，依前開規定，認前揭供述證據應有證據能力。
　　⒉本案其餘非供述證據，無傳聞法則之適用，本院審酌該等
      證據作成及取得之程序均無違法之處，且與本案具有關連
      性，是後述所引用非供述證據之證據能力均無疑義，合先
      敘明。
二、認定犯罪事實所憑之證據及理由：
　㈠上揭犯罪事實，業經被告迭於警詢、偵訊及本院準備程序、審理時均坦承不諱（見偵卷第10頁至第11頁、第66頁，本院二審卷第138頁、第157頁、第238頁、第291頁），核與證人即告訴人張瑋育於警詢、偵訊時及證人江素貞於警詢、本院審理時證述之情節大致相符（見偵卷第19頁至第25頁、第27頁至第29頁、第65頁至第67頁、第33頁至第37頁，本院卷第285頁至第286頁），並有告訴人之彰化基督教醫療財團法人員林基督教醫院109年11月6日診斷書、LINE通訊軟體對話紀錄翻拍照片3張、現場照片3張、LINE通訊軟體對話紀錄翻拍照片4張、彰化基督教醫療財團法人員林基督教醫院111年1月18日一一一員基院字第1110100035號函檢附之傷勢彩色照片1張、急診病歷、診療記錄、急診護理記錄、電腦斷層報告等件在卷可稽（見偵卷第45頁、第49頁至第53頁、第57頁至第58頁、第77頁至第83頁，本院卷第249頁至第259頁），足認被告任意性之自白與事實相符，洵堪採為認定事實之依據。
　㈡至公訴意旨雖認告訴人亦因被告上開行為，而受有雙側大腿
    及小腿挫傷之傷害等語，然被告始終辯稱：伊並沒有用腳踹
    踢告訴人，伊不知道告訴人腿部的傷是怎麼來的等語（見偵
    卷第10頁，本院卷第138頁、第157頁、第238頁、第291頁）
    。查告訴人於警詢時固證稱被告踢伊雙腳等語（見偵卷第21
    頁），並提出尚記載診斷結果為「雙側大腿、小腿挫傷」之
    前開診斷書為據（見偵卷第45頁），惟其於偵查中經檢察官
    訊問傷害過程時，均未陳述遭被告踹踢雙腳（見偵卷第66頁
    至第67頁），已屬有疑，而證人江素貞於警詢及本院審理中
    均證稱：伊只有看到被告持手機打告訴人頭部，沒有看到被
    告用腳踢告訴人等語（見偵卷第35頁，本院卷第286頁），
    是以告訴人指述遭被告踹踢雙腳等語，並無補強證據可資佐
    證，自難認其所受此部分傷害亦係遭被告毆打所致。故本案
    僅能認定被告毆打告訴人所造成之傷勢為腦震盪，附此敘明
    。
　㈢綜上所述，本案事證明確，被告犯行已堪認定，應依法論科
    。
三、論罪科刑及撤銷原判決之理由： 
  ㈠核被告所為，係犯刑法第277條第1項傷害罪。 
  ㈡原審認被告上揭犯行，罪證明確，予以論罪科刑，固非無見
    ；然查，本案告訴人所受之傷害，應係「腦震盪」而不包括
    「雙側大腿、小腿挫傷」一節，業經說明如上，原審援引檢
    察官聲請簡易判決處刑書而認定告訴人另受有「雙側大腿、
    小腿挫傷」之傷害，稍有未洽。被告上訴意旨指摘告訴人已
    收取補償金而不得提起本案告訴，為無理由；檢察官上訴意
    旨以被告犯後全無悔意，認原審量刑過輕，指摘原判決不當
    ，亦無理由。惟原審判決既有上揭可議之處，無可維持，應
    由本院合議庭將原審判決撤銷改判，以期適法。
  ㈢爰以被告之責任為基礎，審酌其率爾以暴力相向，造成告訴
    人受有前開傷勢，所為並不可取，且迄未與告訴人達成和解
    ，兼衡其自述為國小畢業之智識程度、職業家管、喪偶、獨
    居自有房屋、無須負擔租金、子女業已成年、經濟來源係仰
    賴自己工作所得之生活狀況（見本院卷第292頁）等一切情
    狀，量處如主文第2項所示之刑，並諭知如易科罰金之折算
    標準。至檢察官雖具體求處有期徒刑2月之刑度；惟本院綜
    合考量上情後，認應量處被告如主文第2項所示之刑，較為
    妥適，附此敘明。
  ㈣至被告用以犯本案犯行之手機1支，雖為被告所有之物，惟本
    院考量該手機既未扣案，且性質上非違禁物或法定應義務沒
    收之物，沒收徒增執行上之勞費，恐不符比例原則，宣告沒
    收欠缺刑法上之重要性，依刑法第38條之2第2項規定，不予
    宣告沒收或追徵，亦附此敘明。
據上論斷，應依刑事訴訟法第455條之1第1項、第3項、第369條
第1項前段、第364條、第299條第1項前段，判決如主文。
本案經檢察官余建國聲請簡易判決處刑及提起上訴，檢察官黃建
銘到庭執行職務。
中　　華　　民　　國　　111 　年　　4 　　月　　26　　日
                  刑事第七庭  審判長法  官  王義閔  
                                    法  官  李  昕 
                                    法  官  巫美蕙
以上正本證明與原本無異。
本件不得上訴。
中　　華　　民　　國　　111 　年　　4 　　月　　26　　日
                                    書記官  林婷儀